臺灣高等法院臺中分院刑事判決　　　　　　　　　　九十一年度上易字第二五九號
　　　上　訴　人
　　　即　被　告　戊　○　○
　　　選任辯護人　陳　育　仁
右上訴人因恐嚇案件，不服臺灣彰化地方法院九十年度易字第一六六六號中華民國九
十年十二月七日第一審判決（起訴案號：臺灣彰化地方法院檢察署九十年度偵字第三
六四八號），提起上訴，本院判決如左：
      主　  文
原判決撤銷。
戊○○以加害生命、身體之事，恐嚇他人致生危害於安全，處拘役伍拾日，如易科罰
金，以參佰元折算壹日。
      事  　實
一、戊○○現因肅清煙毒條例等案件假釋中，其竟與施有財、周金池、羅榮凱及綽號
    「阿祥」之不詳姓名、年籍之人，於民國九十年五月十九日晚上九時三十分許，
    前往彰化縣溪湖鎮○○街四十七號乙○○之住處，共同基於毀損之故意，分持球
    棒、磚塊砸毀乙○○住處之門窗及乙○○之夫楊福地使用之車牌號碼Ａ九─五七
    七六號賓士座車及車牌號碼ＥＸＤ─０三０號機車，並共同基於傷害人之身體之
    犯意聯絡，持球棒毆打甲○○，致甲○○因而受有右頰挫擦傷、右上臂、右肘挫
    傷及左前臂挫傷等傷害（毀損及傷害部分業經告訴人甲○○撤回告訴，此部分由
    檢察官另為不起訴處分）。戊○○因怕甲○○等人報警，竟基於恐嚇之犯意，隨
    手拿出剪刀一把，以刀尖指向甲○○，向甲○○恫稱：不得報警等語，致使甲○○因而心生畏懼，認為戊○○將對其不利，而危害於甲○○生命、身體之安全。
二、案經彰化縣警察局溪湖分局報請台灣彰化地方法院檢察署檢察官偵查起訴。
      理  　由
一、訊據被告戊○○否認有持剪刀恐嚇甲○○之犯行，辯稱：我沒有拿剪刀恐嚇甲○○，剪刀是掉在那裡，我只是叫（教）他不要報警云云。惟查，右揭事實業據被
    被告於原審供承：「（問：你是否因怕甲○○等人報警，拿出剪刀一把，以刀尖
    指向無清豪向其恐嚇稱：「不得報警」等語，使告訴人心生畏懼？）答稱：是的
    ，因為當時我有喝酒，我叫他們不用報警」等語（原審卷第二十三頁），核與被
    害人甲○○、證人乙○○於偵、審中指訴情節相符，並有驗傷診斷書一紙及照片
    二十一張在卷可稽，此外並有剪刀一把扣案可資佐證，而被告於毀損他人住處之
    物品及座車並毆傷甲○○後，被告係加害人而非被害人，被告斷無可能係向被害
    人甲○○教導「不用報警」，故被告應係恐嚇被害人「不得報警」，參以被害人
    甲○○與被告既素無怨隙，當無設詞誣陷之理，且被告以剪刀之刀尖指向被害人
    甲○○，所說：「不得報警」等語，一般人聽聞即認對方將對己之生命、身體不
    利，自足以使人因而心生畏懼，更何況被告係在砸毀他人住處並毆傷被害人甲○○之情況下所言，當更足以使被害人甲○○心生畏懼。雖證人甲○○嗣於本院審
    理中，經被告辯護人詰問以：「被告有拿剪刀指向你，當時距離四、五步，還是
    架在你的脖子上面？」時，答稱：「有四、五步距離」，再問以：「說不要報警
    ，會不會害怕，是因為講這句話害怕還是因被人打害怕？」等語，答稱：「因被
    人打害怕，他（指被告）手包起來，剩下一支手，我當然不會害怕」云云（本院
    卷第四十七頁），惟查，證人甲○○業於警、偵訊中，就被告上開犯行證稱：「
    ：：他手持剪刀柄以刀尖處指向我，出言恐嚇我不得報警：：我心裡非常害怕」
    、「（問：是何人手持剪刀恐嚇你不得報案？該把剪刀是否為警方在現場所查扣
    的？）答稱：是戊○○，因為在現場的不明人士中只有戊○○左手臂上有包白色
    紗布，我能很肯定確定是戊○○，是的」、「：之後那人手包起來之人就拿服務
    處桌上的剪刀架我脖子說不能報警，我當時很害怕，也不能動：：」（參九十年
    五月十九日甲○○警訊筆錄、偵查卷第四十五頁）等語，依案重初供原則，自以
    甲○○上開於警、偵訊中之證詞為可採，復參以甲○○就遭被告毆傷乙節，已於
    偵查程序中經調解委員會調解成立，且不向被告為任何求償並原諒被告傷害犯行
    ，於本院更以書信為被告求情，有調解書及書信乙封在卷可憑（偵查卷第五十五
    頁、本院卷第五十一頁），益徵證人上開於本院所為證詞，顯有迴護被告之情，
    尚難憑信。綜上，被告前開所辯顯係事後卸責之詞，不足採信。本件事證已臻明
    確，被告犯行堪予認定。
二、核被告所為，係犯刑法第三百零五條之恐嚇危害安全罪。原審予被告論罪科刑，
    固非無見，惟原判決以被告復基於恐嚇之概括犯意，持上開剪刀向丙○○恐嚇，
    認被告之行為構成連續恐嚇罪，則有違誤（詳後述）。被告上訴意旨否認犯罪，
    指摘原判決不當，非全無理由，應由本院將原決撤銷改判。爰審酌被告之素行、
    犯罪之動機、目的、手段、犯罪情節輕微及被告犯後已與被害人達成和解等一切
    情狀，量處如主文第二項所示之刑，並諭知易科罰金之折算標準。至於扣案剪刀
    一把，雖被告於本院審理中承認為其所有（本院卷第四十六頁），惟被告警、偵
    訊及原審審理中均供稱扣案剪刀乃渠自所乘坐車輛中取下，非其所有，是羅榮凱
    所有等語（參九十年五月二十日戊○○警訊筆錄、偵查卷第六頁、原審卷第二十
    三頁），而證人甲○○則證稱：「：其中一名手臂有受傷包白色紗布的男子隨手
    在客廳桌上拿起一把剪刀：：」、「：之後那人手包起來之人就拿服務處桌上的
    剪刀架我脖子說不能報警，我當時很害怕，也不能動：：」（參九十年五月十九
    日甲○○警訊筆錄、偵查卷第四十五頁）等語，足見扣案剪刀一把屬何人所有，
    尚非無疑，似難僅憑被告於本院承認該剪刀為其所有，即遽認被告持以犯案之扣
    案剪刀確屬被告所有，況因當天有多人前往，亦無其他證據足以證明為被告所有
    ，故不併予宣告沒收，附此敘明。
三、公訴意旨另以：被告戊○○於恐嚇甲○○後，隨即又因懷疑隔壁同街五十一號之
    老板娘丙○○報警，竟又以磚塊砸毀丙○○所開設網路咖啡店之玻璃，並損及電
    腦之路由器（毀損部分業經撤回告訴，由檢察官處分不起訴），又基於前開恐嚇
    之概括犯意，持上開剪刀一把，以刀尖指向丙○○，向丙○○恫稱：我打楊福地
    ，關你什麼事，你報什麼警等語，並向店內之客人怒稱：不爽的人出來等語，致
    使丙○○因而心生畏懼，認為戊○○將對其不利，而危害於丙○○生命、身體之
    安全。因認被告此部份亦涉有刑法第三百零五條恐嚇危害安全罪云云。
四、公訴人認被告涉有上開恐嚇危害安全罪嫌，無非係以被害人丙○○、證人陳如玉
    及扣案剪刀一把為其論據。惟按犯罪事實應依證據認定之，無證據不得推定其犯
    罪事實，刑事訴訟法第一百五十四條定有明文。又認定不利被告之事實，須依積
    極證據，苟積極證據不足為不利被告事實之認定時，即應為有利於被告之認定，
    更不必有何有利之證據。（最高法院三十年上字第八一六號判例參照）；而刑法
    第三百零五條之恐嚇危害安全罪，係結果犯，以致生危害於安全為要件，即必其
    恐嚇致受加害之通知者，心生恐怖，而有不安之感覺，易言之，自應以被害人因
    而心生恐佈為要件，始符犯罪構成要件。訊據被告矢口否認有何恐嚇丙○○之犯
    行，辯稱：丙○○所言不實在，我沒有跟丙○○說不能報警等語。經查，證人丙○○於警訊中係證稱：「戊○○：進入店內問我是否有報警，剛好警察已到現場
    ，戊○○見警察馬上由店內往外走出去」、「我要補充當時戊○○有手持小剪刀
    對著我講一些我聽不懂的話（因我是大陸人）」等語（參丙○○九十年五月十九
    日警訊筆錄），於偵查中亦僅陳稱：「：：是那位手有包起來之人在玻璃門外見
    我在接電話，他以為我在報警就衝進來，他向我說為何報警，我說我沒報警，之
    後那人離開，因為外面警察來了」等語（偵查卷第四十六頁），證人陳如玉於警
    訊中則證稱：「戊○○右手持剪刀走進合作網站店裡（從大門進入），對著老闆
    娘丙○○說，我打楊福地，關你什麼事，你報什麼警（台語），接著戊○○右手
    持剪刀對著老闆娘，老闆娘丙○○退後幾步，說我沒有、我沒有：：」等語（陳
    如玉九十年五月十九日警訊筆錄）。證人丙○○既於警訊中證稱，當時戊○○手
    持小剪刀對渠講一些聽不懂的話，則丙○○是否因被告手持剪刀一把即因而心生
    恐怖，已非無疑，況丙○○果有受被告恐嚇之情，經檢察官傳訊到庭作證時必指
    證曾受被告恐嚇而心生畏懼，然衡諸丙○○上開於偵查中證詞，並無關於被告有
    此部份犯行之指訴，且丙○○為大陸新娘，自稱被告講一些她聽不懂的話，是難
    僅憑證人陳如玉前開於警訊所指被告持剪刀對著丙○○，丙○○因而退後乙節，
    即遽認被告有恐嚇丙○○並致生危害於丙○○之犯行。此外並無其他積極證據足
    資證明被告有公訴人所指此部份恐嚇犯行，揆諸首揭說明，本應諭知被告此部分
    為無罪之判決，惟公訴意旨認此部分與前開有罪部分具有連續犯裁判上一罪之關
    係，爰不另為無罪之諭知，併此敘明。
據上論結，應依刑事訴訟法第三百六十九條第一項前段、第三百六十四條、第二百九
十九條第一項前段、刑法第三百零五條、第四十一條第一項前段，罰金罰鍰提高標準
條例第一條前段、第二條，判決如主文。
本案經檢察官丁○○到庭執行職務。
中　　　華　　　民　　　國　　　九十一　 年　　   三      月    二十七  日
                                    臺灣高等法院臺中分院刑事第二庭
                                          審判長法  官  羅  禮  政
                                                法　官　蔡　聰　明
                                                法  官　陳　欣　安
右正本證明與原本無異。
不得上訴。
                                                書記官  紀　美　鈺
中　　　華　　　民　　　國　　　九十一　 年　　   三      月    二十八  日
附錄法條：
刑法第三百零五條
以加害生命、身體、自由、名譽、財產之事恐嚇他人，致生危害於安全者，處二年以
下有期徒刑、拘役或三百元以下罰金。
                                                                        Ｉ
